臺灣臺中地方法院刑事判決　　　　　　　95年度訴字第3666號
公　訴　人　臺灣臺中地方法院檢察署檢察官
被　　　告　乙○○
　　　　　　　　　　（現另案於臺灣臺中監獄執行中）
　　　　　　丁○○
共　　　同
指定辯護人　本院公設辯護人　丙○○
上列被告等因加重強盜等案件，經檢察官提起公訴（九十五年度
偵字第二二四０三號、第二五二四一號），本院判決如下：
    主    文
乙○○竊盜，處有期徒刑陸月。又共同意圖為自己不法之所有，
攜帶兇器，以強暴至使不能抗拒，而取他人之物，處有期徒刑柒
年拾月；扣案之折疊刀壹支，沒收。應執行有期徒刑捌年貳月，
扣案之折疊刀壹支，沒收。
丁○○共同意圖為自己不法之所有，攜帶兇器，以強暴至使不能
抗拒，而取他人之物，累犯，處有期徒刑捌年；扣案之折疊刀壹
支，沒收。
    事  實
一、乙○○前曾於民國八十七年間，先後犯違反懲治盜匪條例、
    恐嚇、妨害兵役等案件，經法院各判處有期徒刑七年二月、
    八月、三月確定，另於八十八年間，因犯竊盜罪，經本院於
    八十八年一月十九日判處有期徒刑七月，於八十九年二月十
    二日確定，上揭各罪嗣經應定執行之刑有期徒刑八年六月確
    定，經入監執行後，於九十二年六月三日假釋出監，刑期本
    應至九十五年九月十六日縮刑期滿，惟嗣經撤銷假釋執行殘
    刑有期徒刑三年三月三日，現仍在執行中（於本件未構成累
    犯）；丁○○則前曾於八十七年、八十八年間，因先後犯違
    反懲治盜匪條例、恐嚇等案件，經法院各判處有期徒刑七年
    二月、八月確定，嗣並經並執行之刑有期徒刑七年八月確定
    ，經入監執行後，於九十一年七月四日縮短刑期假釋出監，
    刑期至九十四年九月十二日屆滿未經撤銷假釋而以已執行完
    畢論，詎均仍不知悔改。乙○○於九十五年九月三十日下午
    某時許，在臺中市○○路與寧夏一街口，見游碧鈴所有、陳
    高貌使用之車號ＲＤＩ－八三三號輕型機車之鑰匙仍插在該
    機車上，認有機可趁，竟意圖為自己不法之所有，竊取上開
    機車以為代步工具。另於同日下午二時許，乙○○騎乘上開
    竊得之機車搭載不知情之丁○○前往臺中市○○路ＮＯＶＡ
    電腦廣場觀看電腦，並將該車棄置於臺中市○○路與公益路
    口旁，嗣因二人缺錢花用，遂謀議在該處伺機尋找作案對象
    ，於九十五年九月三十日下午四時五十分許，乙○○與丁○○行經臺中市○○路上之「八十五度Ｃ」商家購買飲料時，
    見一旁之甲○○買完東西付帳時，錢包內有大疊金錢，竟共
    同基於意圖為自己不法之所有犯意聯絡，即尾隨甲○○至臺
    中市○○路四七０巷與臺中港路一九九巷停車場旁之路邊停
    車格，趁甲○○發動其向臺灣戴姆勒克萊斯勒小客車租賃股
    份有限公司租賃之車號一三五七－ＢＢ號自小客車準備離去
    之時，乙○○即迅速侵入該自小客車駕駛座旁之座位，丁○○則持乙○○提供而預先藏於口袋之客觀上足以對人之生命
    、身體安全構成威脅足供兇器使用之折疊刀一支侵入該自小
    客車後座，乙○○隨即喝令甲○○駕駛該自小客車離開現場
    ，甲○○因突見二人侵入車內而害怕尖叫，並稱因受到驚嚇
    過度不會開車，乙○○及丁○○二人即以兇惡口吻怒罵：「
    不用假了，剛才就會開為何現在不會了。」，甲○○因受到
    驚嚇而無法自主，丁○○即告知由乙○○開車，並由二人協
    力強行將甲○○拉到後座，並由丁○○持前開折疊刀抵住甲○○之腰部以控制甲○○之行動，並將甲○○頭部強押朝下
    ，即由乙○○駕駛該自小客車離開現場。嗣甲○○因害怕驚
    恐在車上一路哭叫，乙○○及丁○○二人即決議先將車開往
    乙○○位在臺中市○○路一段二七一號四樓之租屋處旁，由
    丁○○在車上控制甲○○行動，乙○○則下車至其租屋處內
    取其平日使用之安眠藥一顆，回到車上後即將該安眠藥強行
    塞入甲○○嘴巴，丁○○並在旁以礦泉水強供甲○○吞服，
    待甲○○因吞服安眠藥後因藥效而不再尖叫後，即由乙○○
    出手搜刮甲○○置於隨身皮包內之現金新臺幣（下同）三萬
    元及建華商業銀行（已於九十五年十一月十三日起更名為永
    豐商業銀行，下稱建華銀行）之提款卡（卡號000000
    00000000號）一張，並以強盜所得之現金一千元加
    油後，仍繼續控制甲○○行動並駕駛該自小客車在道路上行
    駛。嗣乙○○及丁○○二人為取得甲○○之建華銀行提款卡
    密碼，即由丁○○搖晃甲○○身體逼迫甲○○說出該提款卡
    密碼，因甲○○服用安眠藥後已陷於半昏迷狀態而未有反應
    ，乙○○見甲○○不願配合，即與丁○○互換座位後，乙○○即猛力搖晃甲○○要求甲○○告知提款卡密碼，並脅迫甲○○恫稱：「如不說出密碼，拿不到錢就要帶你去汽車旅館
    」等語，使甲○○心生恐懼，在無法抵抗之不得已情形下僅
    得將上開提款卡密碼加以告知，乙○○在得知該提款卡密碼
    後，即與丁○○另共同基於違法利用自動付款設備取得他人
    之物之犯意聯絡，於同日下午八、九時許，共同駕駛該自小
    客車前往臺中縣霧峰鄉○○路八七八號臺灣銀行霧峰分行第
    五二號ＡＴＭ自動提款機，由乙○○下車持該提款卡插入自
    動提款機內，再輸入密碼之方式使自動提款機誤認其為甲○○本人或經授權得使用該提款卡之人，而接續於同日下午八
    時五十七分三十二秒提領一萬元、下午八時五十八分四十五
    秒提領五千元、下午九時一分四十七秒提領二萬元，而以此
    不正方法自上開自動提款機盜領合計三萬五千元。二人於領
    得款項後仍持續駕駛該自小客車及押制甲○○在臺中縣、市
    地區遊盪，並於車上朋分贓款，且於行經臺中市○○路電腦
    商街旁時將該提款卡丟棄，直至同日下午十一時二十二分許
    始將甲○○連同該自小客車棄置於臺中市○○區○○路一段
    三一八號喜美超市前，乙○○及丁○○二人始搭乘營業小客
    車逃逸返回租屋處。嗣經甲○○報警後，由員警在該自用小
    客車採得乙○○指紋而循線於九十五年十月三日下午六時十
    分許，在臺中市○○區○○路一段二七一號四樓四０八室查
    獲乙○○，並循線查獲丁○○，且扣得乙○○所有供二人犯
    上揭強盜罪之折疊刀一支。
二、案經臺中市警察局第一分局移送臺灣臺中地方法院檢察署檢
    察官偵查起訴。
    理  由
一、按被告以外之人於審判外之陳述，雖不符合同法第一百五十
    九條之一至第一百五十九條之四之規定，但經當事人於審判
    程序同意作為證據，法院審酌該言詞陳述或書面陳述作成時
    之情況，認為適當者，亦得為證據，刑事訴訟法第一百五十
    九條之五第一項定有明文。查：本判決下列所引用之各該被
    告以外之人於審判外之陳述，雖屬傳聞證據，然被告、公設
    辯護人及檢察官均於本院審理時陳稱同意該證人於審判外所
    為之陳述據有證據能力，因各該證人於警詢中之陳述均出於
    自由意思為之，且陳述之時點較接近於事實發生之時點，陳
    述之內容係其等親自見聞之事，亦無不法取供之情形，本院
    審酌上開證據資料製作時之情況，並無顯有不可信及違法不
    當之瑕疵，亦認為以之作為證據應屬適當，故揆諸前開規定
    ，前揭證據資料均應例外認定有證據能力，合先說明。
二、上揭犯罪事實，業據被告乙○○、丁○○迭於警詢、偵訊及
    本院審理時均坦承不諱，核與證人即被害人陳高貌、甲○○
    於警詢中證述之情節相符，而上開自小客車上為警所採集之
    指紋經送驗結果，確與被告乙○○檔存指紋卡之左食指、左
    中指、右中指指紋相符，且係屬同一人之指紋一節，亦有內
    政部警政署刑事警察局九十五年十月四日刑紋字第０九五０
    一四八九０七號鑑驗書在卷可參，復有贓物認領保管單二張
    、車輛竊盜、車牌失竊資料個別查詢報表－查詢車輛認可資
    料、自動提款機監視錄影翻拍照片四張、查獲機車照片四張
    、查獲現場照片十二張及車號一三五七－ＢＢ自小客車勘查
    照片十二張等在卷可參，且有扣案之被告乙○○犯案時所穿
    著之ＰＵＭＡ衣服一件、帽子一頂、ＮＩＫＥ鞋子一雙及被
    告丁○○犯案時所穿著之衣服一件、ＮＩＫＥ帽子一頂、鞋
    子一雙、牛仔褲一件、折疊刀一支可資佐證，足見被告二人
    之上揭之自白與事實相符。本件事證明確，被告二人之犯行
    ，均洵堪認定，應依法論科。
三、按扣案之折疊刀係鐵製器械，可切割器物，依通常社會觀念
    ，足以對人生命、身體構成威脅，應屬兇器無誤。又刑法強
    盜罪所稱之「至使不能抗拒」，只須行為人行為之性質及當
    時存在之具體情狀，可資抑制被害人抗拒者，即克相當，至
    被害人實際上有無抗拒，則非所問，亦即行為人所為之強暴
    、脅迫等不法行為，就當時之具體事實，予以客觀之判斷，
    足使被害人身體上或精神上達於不能或顯難抗拒之程度而言
    （最高法院九十四年度臺上字第二二六六號判決參照）。茲
    被告二人共同持可供兇器使用之折疊刀抵在被害人甲○○之
    腰上，若被害人甲○○不從或予以抵抗，即甚有可能遭致被
    告二人以該折疊刀作進一步之攻擊，被告二人該行為足資抑
    制被害人甲○○之抗拒甚明，且被害人甲○○當時孤身一人
    ，並為女性力氣較弱，面對被告二人手持折疊刀，應甚為恐
    懼，顯見當時之客觀情形已讓被害人甲○○達於不能抗拒之
    程度。又按強盜罪以強暴、脅迫等方法，致使不能抗拒為構
    成要件之一，當然含有妨害被害人自由或使人行無義務之事
    之性質，故犯強盜罪而有妨害被害人之自由時，是否另論以
    妨害自由罪名，應就行為人之全部犯罪行為實施過程加以觀
    察。倘妨害自由行為時，強盜行為尚未著手實施，可依其情
    形認為妨害自由、強盜犯罪間具有方法結果之牽連關係；若
    強盜犯行業已著手實施，則所為強暴、脅迫等非法方法剝奪
    被害人行動自由行為，應包括在強盜行為之內，無另行成立
    妨害自由罪之餘地（最高法院九十二年臺上字第二一八四號
    、八十二年度臺上字第四八０號判決參照）。是被告乙○○
    就竊取被害人陳高貌所使用之車號ＲＤＩ－八三三號輕型機
    車之犯行，核係犯刑法第三百二十條第一項竊盜罪。另被告
    乙○○、丁○○二人所為上揭強取被害人甲○○財物所為之
    犯行，均係犯強盜罪而有刑法第三百二十一條第一項第三款
    之攜帶兇器之情形，應均係犯刑法第三百三十條第一項之攜
    帶兇器強盜罪；被告二人就拿取被害人甲○○建華銀行提款
    卡至自動提款機提款部分所為，均係均犯刑法第三百三十九
    條之二第一項之違法由自動付款設備取財罪。被告乙○○、
    丁○○二人就上揭攜帶兇器強盜及違法由自動付款設備取財
    等犯行間，有犯意聯絡及行為分擔，為共同正犯。又被告二
    人先後三次違法利用自動付款設備提款行為，其時間、地點
    均甚為密切，顯係基於同一犯意為之，且各行為之獨立性極
    為薄弱，依社會一般健全觀念，難以強行分開，在刑法評價
    上，應視為數個舉動之接續實施，為接續犯，應僅論以一罪
    。又刑法關於牽連犯之規定廢除後，犯罪行為數應如何評價
    ，自有探討之必要。觀之該刪除牽連犯之立法理由略以：「
    目前實務上以牽連犯予以處理之案例，在適用上，得視其具
    體情形……論以想像競合犯」，另依德國通說見解，認為在
    第一個構成要件行為實行既遂後，行為終了之前，復實現其
    他犯罪構成要件，仍可成立想像競合犯，亦即在牽連犯廢除
    後，原屬牽連犯之案件，如有犯罪行為階段之同一性，應可
    改評價為一行為之想像競合犯，否則若依實質競合予以併合
    處罰，似過於嚴苛，有違一般國民感情（參見張淳淙，從刑
    法修正論行為之罪數－牽連犯、連續犯及常業犯廢除後之實
    務因應，收錄於新刑法修正論文集，第三０三頁至三六二頁
    ）。則本件被告二人著手上揭加重強盜之犯行後，在強盜行
    為之手段終了前（詳後述），亦即在妨害被害人甲○○行動
    自由之繼續中，另以脅迫之方式逼問被害人甲○○提款卡之
    密碼，進而持該強盜所得之提款卡至自動付款設備盜領現款
    ，則該加重強盜及違法由自動付款設備取財等二犯罪行為間
    應有部分犯罪行為階段同一之性質，依上揭說明，被告二人
    此部分所為，顯係以一行為而觸犯數罪名，為異種想像競合
    犯，應從一重之攜帶兇器強盜罪論處，是公訴人認係屬數罪
    關係，尚有未洽。又強盜罪以強暴、脅迫等方法，致使不能
    抗拒為構成要件之一，當然含有妨害被害人自由之性質，故
    犯強盜罪而有妨害被害人之自由時，是否另論以妨害自由罪
    名，應就行為人之全部犯罪行為實施過程加以觀察，已如前
    述，本件被告乙○○、丁○○二人侵入被害人甲○○駕駛之
    前開自小客車並持刀強暴、脅迫被害人甲○○而強取財物，
    過程中先以折疊刀抵住被害人甲○○腰部，復以餵食安眠藥
    控制被害人甲○○行動自由，並前往自動提款機提領現金，
    則被告乙○○及丁○○二人於侵入被害人甲○○駕駛之自小
    客車時，即以持刀強暴之方法控制被害人甲○○之行動自由
    並致被害人甲○○不能抗拒，自應可認係基於強盜之犯行之
    著手，是被告乙○○及丁○○雖於著手實施強盜行為後仍持
    續非法剝奪被害人甲○○之行動自由長達七個小時，惟依前
    開最高法院判決意旨，其強盜犯行既業已著手實施，則其後
    續所為強暴、脅迫等非法方法剝奪被害人甲○○行動自由之
    行為，即屬該強盜犯行之手段，應包括在強盜行為內，自不
    另成立妨害自由罪，是公訴人認應被告二人此部分另成立刑
    法第三百零二條第一項剝奪他人行動自由罪，容有誤會，亦
    附此敘明。另被告二人對被害人甲○○同時施以強暴及脅迫
    之方法，脅迫之輕度行為已為強暴之高度行為所吸收，爰不
    另於主文中諭知。而被告乙○○上揭所犯竊盜及加重強盜等
    二罪，犯意各別，行為互殊，應予分論併罰之。另被告丁○○前曾於八十七年、八十八年間，因先後犯違反懲治盜匪條
    例、恐嚇等案件，經法院各判處有期徒刑七年二月、八月確
    定，嗣並經並執行之刑有期徒刑七年八月確定，經入監執行
    後，於九十一年七月四日縮短刑期假釋出監，刑期至九十四
    年九月十二日屆滿未經撤銷假釋而以已執行完畢論，此有臺
    灣高等法院被告前案紀錄表、臺灣臺中地方法院檢察署刑案
    資料查註紀錄表附卷足參，被告丁○○於受徒刑之執行完畢
    後，五年以內故意再犯有期徒刑以上之罪，為累犯，應依刑
    法第四十七條第一項之規定，就其所犯上開之罪加重其刑。
    爰審酌被告乙○○有違反懲治盜匪條例、恐嚇、妨害兵役等
    案件之前案紀錄，現仍在執行殘刑中，素行不良，有上揭前
    案紀錄表在卷可參，另被告強二人，正值青壯之年，卻不思
    以正途賺取所需，僅因貪圖小利持刀強盜他人財物，犯罪之
    動機、目的即非良善，無視於法律之存在，惡性非輕，犯罪
    過程中並未持刀傷人，手段尚非兇殘，然已造成被害人甲○○精神上不可磨滅之創傷，惡性非輕及被告二人犯罪參與之
    程度、犯後均已坦承犯行，態度尚稱良好等一切情狀，各量
    處如主文所示之刑，並就被告乙○○部分定其應執行之刑，
    以資懲儆。雖公訴人於起訴書中具體求處被告乙○○有期徒
    刑十年、被告丁○○有期徒刑九年，然起訴書所載之被告二
    人所犯罪名已有違誤，業如前述，且經本院審酌上情後，認
    以量處被告二人如主文所示之刑為適當，公訴此部分人所請
    尚有未洽，併予敘明。末查，扣案之折疊刀一支，為共同被
    告乙○○所有，且係供被告二人犯上揭加重強盜罪所用之物
    ，業據被告二人供承在卷，爰依刑法第三十八條第一項第二
    款規定，併予宣告沒收；至扣案之ＰＵＭＡ衣服一件、帽子
    一頂、ＮＩＫＥ鞋子一雙，雖係被告乙○○所有，扣案之衣
    服一件、ＮＩＫＥ帽子一頂、鞋子一雙、牛仔褲一件雖係被
    告丁○○所有，然此屬一般人日常生活所穿戴之衣物，均難
    認係供被告二人犯罪所用之物，亦非違禁物，爰另不宣告沒
    收；另扣案之ＳＯＮＹ　ＥＲＩＣＳＳＯＮ及ＰＡＮＡＳＯ
    ＮＩＣ行動電話各一具，雖分別係被告乙○○及丁○○所有
    ，然無證據證明與本案有何關連性，尚難認係供被告乙○○
    或被告丁○○犯罪所用之物，亦非違禁物，爰均另不宣告沒
    收，附此敘明。
據上論斷，應依刑事訴訟法第二百九十九條第一項前段，刑法第
第二十八條、第三百二十條第一項、第三百三十條第一項、第三
百三十九條之二第一項、第五十五條、第四十七條第一項、第五
十一條第五款、第三十八條第一項第二款，判決如主文。
中　　華　　民　　國　　96　　年　　2 　　月　　9 　　日
  　　　　　　　　臺灣臺中地方法院刑事第十一庭
                          審判長  法　官
                                  法  官
                                  法　官
上正本證明與原本無異。
如不服本判決，應於送達後十日內向本院提出上訴狀（須附繕本
），上訴於台灣高等法院台中分院。
                                  書記官
中　　華　　民　　國　　96　　年　　2 　　月　　9 　　日
附錄論罪科刑法條
刑法第三百三十條：
犯強盜罪而有第三百二十一條第一項各款情形之一者，處七年以
上有期徒刑。
前項之未遂犯罰之。
刑法第三百二十條：
意圖為自己或第三人不法之所有，而竊取他人之動產者，為竊盜
罪，處五年以下有期徒刑、拘役或五百元以下罰金。
意圖為自己或第三人不法之利益，而竊佔他人之不動產者，依前
項之規定處斷。
前二項之未遂犯罰之。
刑法第三百三十九條之二：
意圖為自己或第三人不法之所有，以不正方法由自動付款設備取
得他人之物者，處三年以下有期徒刑、拘役或一萬元以下罰金。
以前項方法得財產上不法之利益或使第三人得之者，亦同。
